【裁判字號】    97,醫訴,9
【裁判日期】    971224
【裁判案由】    違反藥事法等
【裁判全文】
臺灣臺中地方法院刑事判決               97年度醫訴字第9號
公  訴  人  臺灣臺中地方法院檢察署檢察官
被      告  甲○○
上列被告因違反藥事法等案件，經檢察官提起公訴（97年度偵字
第22085號），本院判決如下：
    主  文
甲○○共同明知為偽藥而販賣，處有期徒刑柒月。扣案之草藥膏
貳盒沒收。
    犯罪事實
一、甲○○、陳平翰（另經檢察官移送臺灣雲林地方法院併案審
    理）明知綽號「阿宏」者並無合法中醫師資格，且所販賣之
    「草藥膏」（每盒594 公克）其外盒並無印製行政院衛生署
    藥品核准許可字號，亦無印製任何藥物名稱，屬未經核准擅
    自製造之偽藥，竟基於意圖為自己不法之所有、未取得合法
    醫師資格擅自執行醫療業務及販賣偽藥之犯意聯絡，於民國
    97 年3月3日，由甲○○提供其妻所有位於臺中縣臨海路812
    巷17號房屋，作為實施詐術、問診、販賣偽藥地點，並以不
    詳之價格，先販入不詳之中藥，再由不詳姓名年籍之成年男
    、女各一人，擔任所謂之「外場」人員（即俗稱之「鏢客」
    ），在梧棲童醫院，搭訕罹患慢性病之病患乙○○○及其夫
    丙○○，先寒暄問暖後套問病症、家庭成員（以了解購買後
    是否容易要求退款）、存款額度（以了解購買能力），確認
    為良善容易受騙上當之對象後，即對其2 人佯稱：親友因相
    同疾病纏身，嗣因認識某中醫師，其治療有療效云云，致病
    患誤以為真，陷於錯誤後，再引導病患至上址營業處所，由
    綽號「阿宏」者自稱為「林醫師」，或以詢問，或以目視方
    式看診，訛稱其草藥膏內有牛樟菇、靈芝多種藥材熬製而成
    ，可治療尿酸，2小塊5萬元。乙○○○2 人因而陷於錯誤，
    同意以2小塊5萬元之高價購買後，再由甲○○指示陳平翰陪
    同2人返家取款，嗣於乙○○○2人返家取款時察覺有異，始
    報警而查獲，並扣得草藥膏2盒。
二、案經乙○○○訴由臺中縣警察局烏日分局報告臺灣臺中地方
    法院檢察署檢察官偵查起訴。
    理    由
壹、程序部分：
一、按被告以外之人（包括證人、鑑定人、告訴人、被害人及共
    同被告等）於審判外之陳述雖不符刑事訴訟法第159條之1至
    之4 等四條之規定，而經當事人於審判程序同意作為證據，
    法院審酌該言詞陳述或書面陳述作成時之情況，認為適當者
    ，亦得為證據；當事人、代理人或辯護人於法院調查證據時
    ，知有刑事訴訟法第159條第1項不得為證據之情形，而未於
    言詞辯論終結前聲明異議者，視為有前項之同意，同法第15
    9條之5定有明文。立法意旨在於傳聞證據未經當事人之反對
    詰問予以核實，原則上先予排除。惟若當事人已放棄反對詰
    問權，於審判程序中表明同意該等傳聞證據可作為證據；或
    於言詞辯論終結前未聲明異議，基於尊重當事人對傳聞證據
    之處分權，及證據資料愈豐富，愈有助於真實發見之理念，
    且強化言詞辯論主義，使訴訟程序得以順暢進行，上開傳聞
    證據亦均具有證據能力。
二、本件證人陳平翰、丙○○、陳宋美於警詢及偵查中所為之陳
    述，雖為審判外之言詞陳述，其性質為傳聞證據；惟被告對
    於檢察官提出之上開證據方法並無意見，同意作為證據，且
    於言詞辯論終結前亦未提出異議，是其等於警詢及偵查中所
    為之證言，自均得作為認定事實之證據。
貳、實體事項：
一、訊據被告甲○○固坦承提供其妻所有位於臺中縣臨海路 812
    巷17號房屋予「阿宏」及陳平翰等人使用，惟矢口否認有何
    詐欺、違反醫師法及藥事法之犯行，辯稱：伊僅係將房屋出
    租予「阿宏」等人使用，對於「阿宏」等人承租房屋作何用
    途，伊完全不知情，且亦未見過被害人乙○○○夫婦2 人云
    云。
二、經查，上揭犯罪事實，業據證人即被害人乙○○○於警訊及
    偵查中證稱：我因身體患有糖尿病到梧棲醫院就診，看完病
    之後到領藥處，有一男一女自稱姐弟來向我們搭訕，稱家中
    亦有患者病情與我相同，有一位中醫師治療很有療，可以引
    見，我就依指示前往該處。到達後對方自稱為林醫師，就看
    我臉色和手指，說我腎臟不好，不能夠光靠西藥，會引起尿
    酸，說完之後，那兩名姐弟馬上補上一句「幫這阿伯指乙○○○之夫丙○○）的忙」，那位醫師就從裡面拿出自稱內有
    牛樟茹、靈芝加上三十幾種中藥提煉出來的藥膏給我，二小
    塊要五萬元，當時我沒帶足夠的現金，醫師把藥拿給陳平翰
    ，陳平翰就順便跟我們回家拿錢，因為家裡也沒有現金，去
    向鄰居借，鄰居問借錢用途，說那是騙人的，就報警將陳平
    翰帶回派出所等語甚詳。核與證人即被害人丙○○於警訊及
    偵查中證述之情節一致。
三、被告固執前揭情詞辯解，惟查：
  (一)證人陳平翰於警訊時已供稱：老闆是甲○○（警卷第3 頁）
    ；偽藥是林姓男子即「阿宏」提供的；我的工作最輕鬆，只
    負責送偽藥並收販賣偽藥的款項（警卷第8 頁）等語。
  (二)被告固辯稱伊僅係出租上開房屋予「阿宏」等人使用，不知
    「阿宏」等人承租房屋作何用途。惟被告自始對於「阿宏」
    之真實姓名，均供稱不知情，且自承未訂立租賃契約，亦未
    收取租金，即將房屋交付「阿宏」等人使用（本院97年12月
    10日審判筆錄第4 頁）。倘被告確實僅係出租房屋，豈有尚
    未訂立租約，收取押租金，即將房屋交付他人使用，甚至連
    承租者之姓名及連絡方式，均毫不知悉之理。被告之辯解，
    悖於常情至鉅，實難採信。顯見被告應係為迴護「阿宏」等
    人，並掩飾自己之犯行，而不願供出「阿宏」等人之實際姓
    名及連絡方式。茲被告面臨刑事追訴或處罰，仍矢口否認犯
    罪，而無法或不願說明其提供房屋予他人使用之原因及與該
    他人間之關係，此即彰顯其確為本案之共謀甚明。
  (三)再參以證人陳平翰於檢察官第一次偵訊時即證稱：藥膏是甲○○及「阿宏」拿出來，叫我拿給乙○○○的（偵查卷第 7
    頁）；嗣於檢察官第二次偵訊，且被告亦在庭時，仍堅稱：
    是「阿宏」跟甲○○叫我去拿錢；「阿宏」是店底，阿宏是
    誰請的，要問甲○○；我送1次可以拿1,000元，是跟甲○○
    拿，甲○○說要貼我油錢；甲○○案發當天確實有在店內等
    語（偵查卷第61-63 頁），足以證明，被告甲○○辯稱伊僅
    係單純出租房屋供「阿宏」使用一情，顯與事實不符。此外
    ，復有草藥膏2 塊扣案足資佐證，本件事證明確，被告犯行
    已堪認定。
四、按醫療行為係指以治療、矯正或預防人體疾病、傷害、殘缺
    為目的，所為的診察、診斷及治療；或基於診察、診斷結果
    ，以治療為目的，所為的處方、用藥、施術或處置等行為的
    全部或一部，均屬之。次按，藥事法所稱偽藥，依據該法第
    20條第1 款之規定，凡未經核准，擅自製造者均屬之。查被
    告甲○○與「阿宏」、及陳平翰等人均未取得合法醫師資格
    ，竟推由「阿宏」擅自執行醫療業務，並以未經核准擅自製
    造之藥品販賣予被害人乙○○○等人，並意圖為自己不法之
    所有，以詐術使人將本人之物交付，核被告所為，係犯醫師
    法第28條第1 項前段之未取得合法醫師資格擅自執行醫療業
    務罪、藥事法第83條第1 項之明知為偽藥而販賣罪及刑法第
    339條第1項、第3 項之詐欺取財未遂罪。被告與陳平翰、「
    阿宏」及不詳姓名之成年男、女間，就上開犯行，具有犯意
    聯絡及行為分擔，為共同正犯。被告以一行為觸犯上開3 罪
    名，為想像競合犯，應從一重依違反藥事法第83條販賣偽藥
    罪處斷。又被告既已因意圖販賣而販入偽藥，縱本件因被害
    人嗣後發覺有異致未交付價金，被告仍應依販賣既遂罪論處
    。爰審酌被告明知「阿宏」未具合法醫師資格竟仍推由「阿
    宏」擅自進行醫療業務，復販賣未經核准製造之偽藥予他人
    使用，影響公眾用藥安全性，並對用藥人之身體健康妨害甚
    鉅，足以危害他人生命、身體、財產及健康，及其品行、犯
    罪動機、目的、手段、行為次數、生活狀況、智識程度、犯
    罪所得之利益、所生之損害及犯後否認犯行，態度非佳等一
    切情狀，並參照刑法第55條但書之規定，量處如主文所示之
    刑。
五、扣案之草藥膏2 盒，應依藥事法第88條之規定，不問屬於犯
    人與否，均沒收之。
據上論斷，應依刑事訴訟法第299條第1項前段，藥事法第83條第
1項、第88條，醫師法第28條第1項前段，刑法第28條、第11條、
刑法第339條第1項、第3項、第55條，判決如主文。
中    華    民    國    97    年    12    月    24    日
                  刑事第六庭  審判長法官  洪俊誠
                                    法官  唐敏寶
                                    法官  高英賓
以上正本證明與原本無異。
如不服本判決應於收受本判決後10日內向本院提出上訴書狀，並
應敘述具體理由。如未敘述上訴理由者，應於上訴期間屆滿後20
日內向本院補提理由書狀（均須按他造當事人之人數附繕本）「
切勿逕送上級法院」。
                                  書記官  司立文
中    華    民    國    97    年    12    月    24    日
附錄本案論罪科刑法條：
藥事法第83條第1項
明知為偽藥或禁藥，而販賣、供應、調劑、運送、寄藏、牙保、
轉讓或意圖販賣而陳列者，處7年以下有期徒刑，得併科新臺幣5
百萬元以下罰金。
醫師法第28條：
未取得合法醫師資格，擅自執行醫療業務者，處6個月以上5年以
下有期徒刑，得併科新臺幣30萬元以上150 萬元以下罰金，其所
使用之藥械沒收之。但合於下列情形之一者，不罰：
一  在中央主管機關認可之醫療機構，於醫師指導下實習之醫學
    院、校學生或畢業生。
二  在醫療機構於醫師指示下之護理人員、助產人員或其他醫事
    人員。
三  合於第11條第1 項但書規定。
四  臨時施行急救。
刑法第339條第1項：
意圖為自己或第三人不法之所有，以詐術使人將本人或第三人之
物交付者，處5 年以下有期徒刑、拘役或科或併科1 千元以下罰
金。
以前項方法得財產上不法之利益或使第三人得之者，亦同。
前二項之未遂犯罰之。


司法院資訊處製作；財團法人民間司法改革基金會備份。
